臺灣士林地方法院民事判決
110年度簡上字第14號
上  訴  人  吳蔡玉幼
訴訟代理人  吳少澤  
被 上訴 人  吳武吉  
上列當事人間請求回復原狀等事件，上訴人對於民國109年11月3
日本院士林簡易庭109年度士簡字第1190號第一審判決提起上訴
，本院於111年5月18日言詞辯論終結，判決如下：
    主  文
原判決關於駁回上訴人後開第二項之訴及該部分假執行之聲請，
並訴訟費用之裁判均廢棄。
被上訴人應將門牌號碼臺北市○○區○○○路○○○○○巷○○○號房屋上訴
人及其他共有人所有之外牆面如附圖照片上所示座標編號A1至A2
0、編號B1至B8所示鎖釘、孔洞、磁磚破損部分，依如附件臺北
市建築師公會111 年1 月18日（111 ）（十七）鑑字第151號鑑
定報告內項次鑑定分析與結果中之項次⒊⒋所示修繕方法予以修
繕回復原狀。
其餘上訴駁回。
第一、二審訴訟費用由被上訴人負擔五分之三，餘由上訴人負擔
。
    事實及理由
壹、程序方面
  按上訴人於上訴審未改變其請求所據之原因事實，僅於訴訟上
  更正或補充事實上或法律上陳述，而未變更或追加訴訟標的或
  其他訴之要素，非屬訴之變更或追加。查本件上訴人於原審起
  訴時即主張：被上訴人應將其因拆除招牌，致門牌號碼臺北市
  ○○區○○○路000巷00號公寓房屋（下稱系爭公寓）外牆牆面（下
  稱系爭牆面）遺留鎖釘、孔洞、磁磚破損損壞部分（下稱系爭
  損壞）及鏽黃泛黑汙損部分（下稱系爭污損）予以修復等語。
  則上訴人上訴後就修繕部分，於上訴聲明明確表示應予修復者
  為如附圖編號A1至A20、編號B1至B8所示位置之系爭損壞及系
  爭污損，依上說明，僅係補充相關事實上之陳述，並使聲明修
  復之位置明確、具體合法且適於執行，不涉及訴之變更或追加
  ，被上訴人對此審理範圍亦不爭執（見本院卷第265頁筆錄）
  ，應予准許，合先敘明。
貳、實體方面　　
上訴人主張：被上訴人前於民國82年左右在系爭牆面如附圖座
  標編號A1至A20處範圍設置五燈箱型式之招牌（下稱系爭招牌
  一），並於105年間改於系爭牆面如附圖座標編號B1至B8處範
  圍設置一長方形燈箱型式之招牌（下稱系爭招牌二，與系爭招
  牌一合稱系爭招牌）。嗣被上訴人於109年3月拆除系爭招牌後
  ，於系爭牆面附圖編號A1-A20、編號B1-B8部分所示位置留有
  鎖釘、孔洞、鏽黃泛黑汙損、磁磚破損之系爭損壞及鏽黃泛黑
  之系爭污損，應屬對系爭牆面之不法侵害。系爭牆面為系爭公
  寓住戶之共用部分，而為伊與其他住戶所共有，伊自得以共有
  人之一之地位，依民法第184條第1項前段之侵權行為法則，為
  全體住戶請求被上訴人將之修復以回復原狀。又被上訴人拆除
  系爭招牌後於系爭牆面遺留之系爭損壞及系爭污損，應已影響
  系爭公寓結構，造成伊對住家安全感到擔心受怕，對於伊居住
  安寧人格法益造成侵害，致伊精神產生壓力及折磨，是伊亦得
  依侵權行為法則，請求被上訴人賠償伊非財產上損害即精神慰
  撫金4萬8000元，並自起訴狀繕本送達翌日起加計法定遲延利
  息等語。
被上訴人則以：伊將系爭招牌拆除後，已於109年8月25日對系
  爭牆面進行抹平填補等處理，且鐵釘等部分亦已磨平並施作防
  水防鏽處理，已達社會通念可接受之程度，應認已回復原狀，
  當已無上訴人所指之系爭損壞存在。縱使仍有系爭損壞，應係
  他人安裝第四台線路所致，而系爭污損則是頂樓圍牆泥沙所流
  下之汙垢，與系爭招牌無關。又上訴人所主張之修復方法係針
  對系爭牆面整面進行翻修，修繕需費過鉅，不成比例，應無必
  要。再者，系爭招牌一於105年間即已拆除完畢，是關於上訴
  人就系爭招牌一所為回復原狀請求權，已罹於侵權行為2年短
  期時效而消滅。另本件係財產權之爭議，上訴人請求非財產上
  之慰撫金損害賠償，顯屬無據等語，資為抗辯。
原審為上訴人全部敗訴之判決，上訴人不服提起上訴，並聲明
  ：㈠原判決廢棄。㈡被上訴人應將系爭損壞及系爭污損，依附件
  所示修復方法予以回復原狀；被上訴人並應給付上訴人4萬800
  0元，及自起訴狀繕本送達翌日起至清償日止，按週年利率5％
  計算之利息。被上訴人則答辯聲明：上訴駁回。
兩造不爭執事項（見本院111年4月18日準備程序筆錄，本院並
  依論述需要，調整其順序、文句，且刪除兩造有爭執部分之陳
  述及無關之部分）：
㈠被上訴人為系爭公寓1樓（下稱系爭1樓房屋）之所有權人，上
  訴人則為系爭公寓2樓（下稱系爭2樓房屋）之所有權人，系爭
  1、2樓房屋建物查詢資料如原審卷第18-19頁所示。相關：
⒈被上訴人自82年起即在系爭1樓房屋經營販賣茶葉之商店。
⒉上訴人之夫，自退休後迄今，曾於附近鄰里間進行紙箱、瓶罐
  之資源回收。
⒊系爭公寓雙併合計共有10戶區分所有權人。
⒋系爭公寓住戶門牌號碼除22號外，尚有24號，分別位於面對系
  爭公寓左右兩側（下稱門牌22號、24號側），中間共用1個樓
  梯間，一側為5戶。
㈡被上訴人前於82年間，曾在系爭公寓住戶共有之門牌22號側之
  系爭牆面安裝「敏峰茶莊」字樣之系爭招牌一。相關：
⒈系爭招牌一為「敏峰茶莊」四個燈箱外加1個普洱茶小正方燈箱
  ，總計五燈箱型式（且每個燈箱有2個鐵製支撐柱，每個支撐
  柱有2個釘鎖），照片如原審卷第9頁所示。後於105年間，經
  被上訴人改為一長方形燈箱型式，且有4個鐵製支撐柱，8個釘
  鎖，其上印有敏峰茶莊字樣者之系爭招牌二，照片如原審卷第
  10頁所示。
⒉108年6月22日，被上訴人另委託業者在系爭1樓房屋及屋頂與系
  爭2樓房屋陽台前處加設1個大型的橫式招牌，該橫式招牌並未
  接觸系爭2樓房屋牆面，僅在系爭1樓房屋雨遮屋簷上架設，照
  片如原審卷第72頁所示。安裝前並未與上訴人協調說明。安裝
  當中上訴人曾跟安裝師傅說是否可以將招牌往下安裝一點，但
  被上訴人認已無法再往下架設，因此並未同意，仍按原設計安
  裝。上訴人與其女覺得權利受損，女兒即向1999臺北市民當家
  熱線申訴，但得到臺北市政府以違規廣告物處理原則規定認為
  該廣告物尺寸並非優先拆除對象，即未再繼續處理。
⒊系爭公寓1樓樓梯間大門前及1樓樓梯間曾經人堆放資源回收物
  ，照片如原審卷第30頁所示。其中照片上排中間男子為上訴人
  配偶。一樓樓梯間大門前雜物則為其他人為令上訴人回收而送
  至該處堆放。
⒋系爭招牌前因招牌安裝不符行政規定，經臺北市政府建管處公
  寓科於109年2月發函告知現有廣告招牌安裝並不合規定，需於
  函文到後自行拆除，被上訴人乃於109年3月將之拆除。
⒌系爭招牌拆除後之109年8月25日前照片如原審卷第29、40、41
  頁被證1所示。109年8月25日後之照片如原審卷第53-58頁所示
  。109年11月14日照片如本院卷第34、36頁所示。
⒍上訴人曾於本件起訴後，向除被上訴人以外之系爭公寓其他各
  住戶發送回復系爭牆面之意見調查表，各住戶於109年10月26
  日簽署後交付上訴人，書面如原審卷第98-105頁所示。內容顯
  示：其他住戶均表達希望被上訴人儘快將系爭牆面回復原狀，
  以求結構安全、外牆面美觀等語。
⒎上訴人曾將拆除後系爭牆面照片上之磁磚以XY座標製圖後與系
  爭招牌照片所在牆面XY座標化予以定位比較，圖面如附圖照片
  所示。
㈢修繕可能及方法之鑑定。相關：
⒈被上訴人曾於至少109年8月19日起訴狀送達後某日對系爭招牌
  拆除後系爭牆面進行清理，清理當時施工照片如原審卷第31頁
  被證3所示。
⒉上訴人曾於109年11月25日請「晴天極限工程」就系爭損壞之回
  復進行估價，估價單如本院卷第40-41頁所示。其內記載工法
  為：使用日本昭和電工填縫材進行結構體補強（詳示意圖28處
  ）；使用鹽酸及白華溶解劑清除銹黃等，估計需要費用稅後價
  格4萬2000元。
⒊本院於110年7月20日函請臺北市建築師公會（下稱公會）進行
  鑑定。公會於110年7月27日通知繳納初勘費用5000元，後於同
  年10月14日估計鑑定費用18萬元。公會並定同年11月22日會勘
  。公會並於111年1月18日檢送鑑定報告（下稱系爭鑑定報告）
  具覆本院。
㈣慰撫金相關：
⒈上訴人認被上訴人應就系爭損壞為修復處理，前曾於109年4月9
  日以存證信函寄送被上訴人請求其盡快修繕，信函如原審卷第
  7-8頁附件一、第59-60頁所示。經被上訴人收受，然被上訴人
  認其已清理乾淨而拒絕依上訴人所述方式為之。
⒉被上訴人於109年4月20日，以存證信函回復上訴人，內容稱：
  系爭牆面鎖釘為之前第四台拉設所留下，系爭招牌部分都已經
  清理乾淨等語。信函如原審卷第12-13頁、第32-33頁被證4所
  示。
⒊上訴人曾委託其子吳少澤於109年4月22日向臺北市北投區調解
  委員會提出系爭牆面修繕與賠償調解聲請，經調解委員會以案
  號：109年民調字第105號受理，調解通知書如原審卷第14頁所
  示。調解委員於109年5月20日調解期日，被上訴人並未到場，
  調解不成立，筆錄證明書如原審卷第15-16頁所示。
⒋被上訴人曾於108年底左右，向士林地方檢察署（下稱士林地檢
  署）對上訴人、兒子吳少澤、配偶吳金木提出妨害自由告訴（
  下稱系爭刑案）。
⒌系爭刑案經士林地檢署檢察官偵查後，於109年2月22日以109年
  度偵字第1502、1503、1504號將系爭刑案不起訴處分，處分書
  如原審卷第78-80頁所示。被上訴人不服，聲請再議，臺灣高
  等檢察署審查後，於109年3月27日以109年度上聲議字第2633
  號處分書駁回在議，處分書如原審卷第83-84頁所示。
⒍上訴人認被上訴人就系爭刑案為誣告，乃對被上訴人提出誣告
  告訴，經士林地檢署檢察官偵查後，於110年5月3日以110年度
  偵字第638號不起訴處分確定，處分書如本院卷第234-236頁所
  示。
㈤起訴狀係於109年8月19日送達被上訴人（如原審卷第22頁所示
  ）。
本件爭點（見本院同上筆錄，且刪除已撤回請求部分之爭點及
  依論述需要調整其順序，並適當精簡）：　
㈠上訴人所指系爭損壞現時是否存在？被上訴人抗辯：拆除後均
  已修復，是否可採？
㈡系爭損壞是否系爭招牌設置拆除所造成？被上訴人抗辯：均為
  第四台線路或樓頂下流之泥沙汙垢所致，與之無關，是否可採
  ？
㈢系爭損壞可否修復至與另一排外牆同等程度？修復是否有重大
  困難？被上訴人抗辯：其已修復至社會通念可接受程度，上訴
  人要求修繕需費過鉅，是否可採？
㈣系爭損壞修復方法應為何？
㈤被上訴人抗辯：上訴人關於系爭招牌一所致系爭損壞請求，已
  罹於2年短期時效，是否可採？
㈥系爭損壞是否造成上訴人居住安全安寧人格法益造成侵害，而
  情節重大？慰撫金應若干為適當？
茲就上述爭點，析述本院得心證之理由如下：
㈠經查，本院囑託公會指派建築師前往系爭牆面所在現場鑑定，
  出具系爭鑑定報告結果載稱：經建築師近距離檢視結果，有關
  上訴人所指系爭損壞，可由鑑定時現場會勘照片（3）〜（15）
  得知有系爭損壞之情形，研判上訴人所指系爭損壞，客觀上是
  有存在等語（見系爭鑑定報告第4頁項次九有關鑑定事項㈠之記
  載）。且觀諸上訴人所提出系爭招牌拆除後之照片（見不爭執
  事項㈡⒌及原審卷第29、40、41及53-58頁），系爭牆面確實仍
  存有孔洞、鎖釘痕跡及磁磚破損情形。當可知，系爭牆面現客
  觀上仍遺留有系爭損壞，甚為明確。被上訴人空言抗辯：其拆
  除系爭招牌後均已修復相關遺留痕跡，現場應已無系爭損壞存
  在云云，自無可採。
㈡系爭損壞應係系爭招牌設置拆除所遺留，而系爭污損則係系爭
  公寓年久自然損耗產生，與系爭招牌無涉。
⒈查系爭鑑定報告針對系爭損壞造成原因之鑑定結果載稱：一般
  廣告招牌之固定方式，不外乎以鐵件埋設於壁體內，當廣告招
  牌拆除後，理應把鐵件拔除，壁體表面再依原裝修材料恢復原
  狀。目前壁體現況殘留如鑑定時拍攝照片（3)〜（15)等釘子、
  補孔等，應係把廣告招牌拆除後，未將鐵件拔除乾淨，補孔也
  未以原裝修材料恢復原狀造成之結果，至於污損是平日並未經
  常清洗維護造成之結果。因此，研判系爭損壞除「污損」外，
  均係系爭招牌設置拆除後所造成而遺留等語（見系爭鑑定報告
  第5頁項次九有關鑑定事項㈡之記載）。由此以觀，系爭牆面客
  觀上遺留之系爭損壞，應係系爭招牌設置時以鎖釘等鐵件埋設
  系爭牆面，破壞部分壁體磁磚，且於拆除後並未將相關鐵件拔
  除，及未以原裝修磁磚恢復原牆面之狀態所致。
⒉被上訴人雖抗辯：此均為第四台線路所造成，與之無關；上訴
  人則仍堅持系爭污損為系爭招牌所造成云云。然按負舉證責任
  之當事人對於自己主張之事實已盡證明之責後，他造對其主張
  ，如抗辯其不實並提出反對之主張者，則對其反對之主張，亦
  應負證明之責，此為舉證責任分擔之原則。又各當事人就其所
  主張有利於己之事實，均應負舉證之責，故一方已有適當之證
  明者，相對人欲否認其主張，即不得不更舉反證（最高法院99
  年度台上字第483號裁判意旨參照）。反之，倘負舉證責任之
  當事人於其所主張之原因事實，不能為相當之證明，而他造就
  其抗辯事實，無論被告能否舉出反證，及所舉反證是否可信均
  可不問（最高法院19年上字第1039號裁判意旨亦可參照）。查
  本院已依聲請囑託公會此一專業機構針對系爭損壞之原因提出
  專業意見如上，應認上訴人就其對於系爭損壞之原因與系爭招
  牌有因果關係已盡其相當舉證證明之責，被上訴人僅仍執陳詞
  指摘系爭損壞與其系爭招牌設置拆除無關，然並未提出其他諸
  如專業鑑定等證據資料以為反證，所辯自乏憑據。又系爭鑑定
  報告已明認系爭污損乃系爭公寓隨使用時間，自然損耗而生，
  與系爭招牌無關，上訴人又未提出其他證據資料或專業意見，
  則上訴人此部分舉證已有不足，仍堅持其成因之己見，亦無所
  據。
㈢系爭損壞客觀技術上應可修復至與門牌24號側外牆面同等程度
  ，且修復並技術或經濟上無重大困難。
⒈查系爭鑑定報告針對系爭損壞修繕方式之鑑定結果認：同棟公
  寓另一排門牌號碼24號側外牆，乃是一般貼小磁磚之裝修材料
  ，並非特殊之牆面；系爭損壞並非嚴重損壞，在一般建築工程
  整修實務觀之，是司空見慣之事，研判系爭損壞技術上可修復
  至與同棟公寓另一排門牌號碼24號側外牆同等程度。惟本鑑定
  標的物屋齡已屆42年，42年前之同款磁磚目前是否生產、販售
  ，難以確知。然就一般建築工程實務而言，即使市面上雖不一
  定仍有42年前同款之相同規格及相同顏色磁磚，但若採用類似
  規格及近似顏色磁磚，在一般建築工程整修實務上是可被接受
  的等情（見系爭鑑定報告第5頁項次九有關鑑定事項㈢之記載）
  。足認，系爭牆面客觀上遺留之系爭損壞，技術上應屬可以修
  復無疑。
⒉被上訴人抗辯：其已修復至社會通念可接受程度，上訴人要求
  修繕需費過鉅，而指修復有經濟上之重大困難云云。然按系爭
  牆面於系爭招牌拆除後，仍有系爭損壞之客觀狀態存在，已如
  上㈠所認定。而系爭損壞呈現之狀態即鎖釘仍嵌入壁體中、孔
  洞仍未補平、磁磚亦有部分破損，此種不完整之狀態，實難認
  為已屬於社會通念尚可接受之原狀甚明。被上訴人徒憑其主觀
  認知，即指此為社會通念可接受狀態，自屬片面擅斷而無可採
  。再者，系爭鑑定報告對於所提出之修繕方法估計修繕費用僅
  為7萬7400元（見系爭鑑定報告第6頁項次九有關鑑定事項㈣之
  記載），相對於系爭牆面係屬於系爭公寓不動產之一部分，而
  都市地區不動產價值甚高，動輒一區分所有建物即千萬以上，
  系爭公寓為10戶（見不爭執事項㈠⒊所示），系爭牆面之修復，
  顯然可對不動產增益價值遠高於修繕所需花費7萬餘元之數。
  兩相衡量，當無被上訴人所指：依系爭鑑定報告修復系爭牆面
  之系爭損壞，有不當糜費，欠缺經濟價值，而有回復原狀經濟
  上重大困難之可言。
㈣系爭損壞修復方法應以系爭鑑定報告所提出之方式為之，且得
  由上訴人以共有人身分，為所有住戶請求被上訴人為之。
⒈系爭鑑定報告針對系爭損壞修繕方式之鑑定結果已詳述如上，
  且系爭鑑定報告並就各工程項目估價列表如系爭鑑定報告九鑑
  定分析結果項次⒋有關鑑定事項㈣所示。則相關修繕，自應依有
  建築專業之公會所為系爭鑑定報告該所載方法為之。
⒉被上訴人雖又以：系爭鑑定報告所估方法、費用，均係以系爭
  牆面整體範圍面積為估價，然系爭損壞僅存在於系爭牆面一部
  分，應比例估計云云。然查，系爭損壞雖然僅佔系爭牆面部分
  面積，然修繕時，包括鷹架搭設、安全防塵設施設置、廢棄物
  運棄，客觀上不可能切割僅以牆面面積一部分為施作，物理上
  仍必須針對整面牆面以整體一式工程為之，是系爭鑑定報告據
  以一式估價，而不再以系爭損壞面積占整體系爭牆面面積比例
  估計，自屬物理上之必然處置。被上訴人不顧工程技術上之整
  體需求，以此指摘修繕方法、工項估計不當，與工程常規不符
  ，尚不可採。
⒊按因故意或過失，不法侵害他人之權利者，負損害賠償責任，
  民法第184條第1項前段定有明文。又按不法毀損他人之物者，
  而負損害賠償責任者，除法律另有規定或契約另有訂定外，應
  回復他方損害發生前之原狀，民法第213條第1項亦定有明文。
  又數人有同一債權，而其給付不可分者，各債權人僅得請求向
  債權人全體為給付，債務人亦僅得向債權人全體為給付。民法
  第293條第1項定有明文。故共有物侵權行為而滅失毀損之損害
  賠償請求權，固不在民法第821條規定之列，惟應以金錢賠償
  損害時（即民法第196條、第215條規定）其請求權為可分債權
  ，各共有人僅得按其應有部分，請求賠償。若應以回復原狀之
  方法賠償損害，而其給付不可分者，依民法第293條第1項之規
  定，各共有人亦得為共有人全體請求向其全體為給付。故以債
  權請求權為訴訟標的之訴訟，無論給付是否可分，各共有人均
  得單獨提起（司法院院解字第1950號解釋意旨參照）。又共有
  物之簡易修繕，及其他保存行為，得由各共有人單獨為之，民
  法第820條第2項定有明文。所謂保存行為，係指對共有物物質
  上之保全，及權利上之保全之行為而言，以防止共有物之滅失
  、毀損或權利之喪失、限制等為目的，以維持現狀之行為（最
  高法院74年度台上字第2218號、82年度台上字第358號判決參
  照）。換言之，舉凡以防止共有物之有形毀損、滅失及其價格
  低落或權利喪失等為目的，而維持其現狀之行為，均應屬共有
  物保存之行為。
⒋經查，系爭損壞為被上訴人設置系爭招牌及拆除後，未能妥善
  清理拔除相關遺留鎖釘及更換破損磁磚所造成，已使上訴人及
  其他共有人之對於系爭牆面之所有權權利完整受侵害，自有故
  意過失之不法，而應依民法第184條第1項前段、第213條之規
  定，對上訴人及全體共有人負回復原狀之賠償責任。上訴人為
  系爭牆面之共有人之一，自與其他共有人共同對被上訴人有請
  求回復原狀之侵權行為損害賠償請求權，於債權關係上，本屬
  於行使共有物受侵害之回復原狀賠償請求，給付應屬不可分，
  衡諸上開說明，上訴人自得依民法第293條第1項規定，單獨為
  其他共有人請求。是上訴人為自己及其他共有人請求被上訴人
  以系爭鑑定報告所載修復方法，修復系爭牆面之系爭損壞，自
  屬有據，應予准許。而上訴人請求被上訴人應為全體共同債權
  人修復系爭污損，則無所據，不能准許。
㈤被上訴人並未舉證證明：上訴人於105年系爭招牌拆除時已知悉
  系爭招牌一所造成之部分系爭損壞，則其抗辯：上訴人就系爭
  招牌一所生損害賠償請求權，已罹於2年短期時效，並不可採
  。
⒈按民法第197條第1項規定：「因侵權行為所生之損害賠償請求
  權，自請求權人知有損害及賠償義務人時起，2年間不行使而
  消滅」。該條項所稱「自請求權人知有損害時起」之主觀「知
  」的條件，於加害人之侵權行為係持續發生，致加害之結果持
  續不斷，且各該不法侵害行為及損害結果係現實各自獨立存在
  ，並可相互區別(量之分割)者，被害人之損害賠償請求權，即
  隨各該損害不斷漸次發生，自應就各該不斷發生之獨立行為所
  生之損害，分別以被害人已否知悉而各自論斷其時效之起算時
  點（最高法院94年度台上字第148號裁判參照）。然所謂知悉
  各該損害發生之知，係指明知而言。如當事人間就知之時間有
  所爭執，應由賠償義務人就請求權人知悉在前之事實，負舉證
  責任（最高法院72年台上字第1428號裁判參照）。
⒉被上訴人抗辯：上訴人於105年系爭招牌拆除時已知悉系爭招牌
  一所造成之部分系爭損壞，應於其時起算時效，然為上訴人所
  否認而主張：其係於109年3月間系爭招牌二拆除後，方始知悉
  系爭牆面留有系爭損壞等語，則自應由被上訴人就系爭招牌一
  105年拆除時上訴人已知悉系爭招牌一所致系爭損壞之事實，
  負舉證之責任。然被上訴人對此並未提出任何證據加以證明，
  以實其說，空言抗辯，已乏依據。且由卷附系爭招牌一及系爭
  招牌二之照片（見本院卷第30、32頁所示）對照以觀，系爭招
  牌一與系爭招牌二前後設置系爭牆面上所在位置，絕大部分範
  圍重疊，而被上訴人自承係於105年間因颱風來襲拆除系爭招
  牌一後，隨即緊急拆除重新設置系爭招牌二（見不爭執事項㈡⒈
  及本院卷第368頁筆錄），則上訴人因系爭招牌二緊接設置而
  未能即時確認而知悉系爭招牌一所遺留之系爭損壞部分，亦與
  常情無違。是上訴人一再主張：其係於109年，系爭招牌二拆
  除後，始確悉系爭損壞之全貌，應屬信而有徵。是故，上訴人
  本件侵權行為損害賠償請求權，自應由109年3月被上訴人拆除
  系爭招牌二時起算，而至本件109年8月5日（見原審卷第4頁之
  本院收狀章戳日期）起訴時尚無罹於2年。
㈥系爭損壞應無造成上訴人居住安全安寧人格法益造成侵害，而
  情節重大，上訴人請求賠償非財產上損害慰撫金，應無所據，
  不能准許。
⒈按不法侵害他人之身體、健康、名譽、自由、信用、隱私、貞
  操或不法侵害其他人格法益而情節重大者，被害人雖非財產上
  之損害，亦得請求賠償相當之金額。民法第195條第1項前段定
  有明文。又不法侵害他人居住安寧之人格利益，如其情節重大
  ，被害人固非不得依民法第195條第1項規定請求賠償相當之金
  額。然倘居家安寧受侵害與否有爭執時，自應由被害人就其居
  住安寧已受侵擾之有利事實，負舉證責任。
⒉經查，系爭損壞係位於系爭公寓各區分所有權人之區分所有住
  家空間以外，面對馬路之系爭牆面上，並非位於上訴人日常生
  活使用之系爭2樓房屋室內區分所有空間之內，衡情，上訴人
  及其家屬日常生活並不會使用或受其干擾影響。上訴人雖主張
  ：系爭損壞已導致系爭公寓或其系爭2樓房屋結構受損，使其
  時常擔心受怕而影響日常居家生活云云，然並未舉證以實其說
  ，尚難採信。且系爭損壞不過係系爭招牌鎖釘尚嵌入系爭牆面
  ，且導致系爭牆面有孔洞及磁磚破損之輕微損傷情形，依一般
  經驗法則，亦難認有影響系爭公寓或各該區分所有權室內空間
  結構之可能。上訴人空言主張居家安寧受干擾，要屬無憑，而
  難採信。是上訴人以其居家安寧受損，而為非財產上請求，自
  無所據，不應准許。
從而，上訴人依侵權行為法則，請求被上訴人將如主文第2項所
  示之系爭牆面依系爭鑑定報告所示修復方法予以修復回復原狀
  ，為有理由，應予准許，逾此範圍之修復請求及非財產上損害
  請求，則為無理由，不應准許。原審就上開應准許部分，為上
  訴人敗訴之判決，尚有未洽，上訴意旨指摘原判決此部分不當
  ，求予廢棄改判，為有理由，爰由本院予以廢棄改判如主文第
  2項所示。至上開不應准許部分，原審駁回上訴人之請求，核
  無違誤，上訴意旨指摘原判決此部分不當，求予廢棄改判，為
  無理由，應予駁回。
本件事證已臻明確，兩造其餘攻防方法及訴訟資料經本院審酌
  後，核與判決結果不生影響，爰不一一論駁，併此敘明。
據上論結，本件上訴為一部有理由，一部無理由，爰判決如主
  文。
中　　華　　民　　國　　111 　年　　6 　　月　　8 　　日
                  民事第三庭  審判長法  官  陳月雯
                                    法  官  楊忠霖
                                    法  官  王沛雷
以上正本係照原本作成。
本件判決不得上訴。
中　　華　　民　　國　　111 　年　　6 　　月　　8 　　日
                                    書記官  邱筱菱